臺北高等行政法院判決　　　　　　　　　　　　　　　九十年度訴字第一九六四號
　　原　　　告　甲○○
　　訴訟代理人　丁○○
　　被　　　告　新竹縣竹東鎮公所
　　代　表　人　乙○○鎮長）.
　　訴訟代理人　丙○○
右當事人間因土地徵收事件，原告對被告中華民國九十年二月二日九十竹鎮建字第○
○一五九五號行政處分提起行政訴訟，本院判決如左：
    主  文
原告之訴駁回。
訴訟費用由原告負擔。
    理  由
一、緣原告所有坐落新竹縣竹東鎮○○○段二○五─四九六號土地，因被告開闢竹東
    鎮○○○○號道路，經報由台灣省政府民國（下同）七十七年十二月十五日府地
    四字第一六二一五四號函准予徵收後，由新竹縣政府以七十八年四月十七日府地
    劃字第四八四八號函辦理公告，並發放土地補償費予原告領訖，且完成土地所有
    權移轉登記。嗣該筆二○五─四九六號土地因地籍線與都市計畫線不符，經地政
    單位分割，新地號二○五─七九六，面積四平方公尺屬住宅區，被告必須撤銷徵
    收歸還原告。被告於八十六年五月十四日以八十六竹鎮建字第八八三八號函通知
    原告於文到一個月內繳回原領補償費新台幣（下同）六、五六一元，逾期未繳回
    視同放棄。原告不服，循序提起訴願、再訴願，經台灣省政府以八十八年四月二
    十日八八府訴二字第一五○八○○號再訴願決定：「將原決定撤銷，由原決定機
    關另為決定」。嗣經新竹縣政府八十九年七月五日八十九府訴字第九○二九二號
    訴願決定：「將原處分撤銷，由原處分機關查明後另為適法之處分」。被告嗣於
    八十九年九月五日以八九竹鎮建字第一三九五一號函知原告，略以：「．．．系
    爭雞油林段二○五─四九六地號土地，因地籍線與都市計畫線不符，經地政單位
    分割其中新地號二○五─七九六面積四平方公尺屬住宅區，為保障土地所有權人
    權益，需撤銷徵收歸還住宅區土地，前經本所八十六年五月十四日八十六竹鎮建
    字第八八二一八號函通知徵收前原土地所有權人繳回原領補償費，台端及其餘所
    有權人皆於期限內繳回，撤銷徵收案並奉台灣省政府八十六年十二月十六日八六
    府地二字第一七六四二０號函准予撤銷在案，並完成所有權權移轉登記。」等語
    ，復於九十年二月二日以九十竹鎮建字第○○一五九五號函知原告維持原撤銷徵
    收。原告不服，逕向本院提起本件行政訴訟，略以因土地被超徵收事件，被告八
    十六竹鎮建字第八八三八號行政處分，業經新竹縣政府八十九府訴字第九○二九
    二號訴願決定書撤銷。被告超過二個月於九十年二月二日做新的處分仍維持原處
    分，嚴重違法，請求撤銷原處分及回復撤銷徵收以前之情形等語。
二、按提起撤銷訴訟，須以經過訴願為其前提，其未經過訴願程序，遽行提起行政訴
    訟，自非法之所許，此觀行政訴訟法第四條第一項規定甚明。本件原告對被告九
    十年二月二日九十竹鎮建字第一五九五號函之處分，並未經過合法之訴願程序，
    此亦為兩造所不爭執，依首開說明，其起訴亦難認為合法。
三、次按「徵收土地，由中央地政機關核准之。」、「徵收土地為左列各款情形之一
    者，由省政府核准之：一、需用土地人為省政府各廳處、縣（市）政府或其所屬
    機關及地方自治機關者。．．省政府為前項核准時，應即報請中央地政機關備查
    。」行為時土地法第二百二十二條、第二百二十三條分別定有明文。是徵收處分
    之主管機關為台灣省政府（精省後，由內政部承受該項業務），至該管縣（市）
    政府，僅為土地徵收之執行機關。本件關於撤銷二○五－七九六地號四平方公尺
    土地部分前既經報奉台灣省政府八十六年十二月十六日八六府地二字第一七六四
    二○號函准予撤銷（參被告八十九年九月五日八九竹鎮建字第一三九五一號函）
    ，則原處分機關即應為台灣省政府，原告以新竹縣竹東鎮公所為被告，對其請求
    撤銷撤「銷徵收土地處分」，被告適格顯有欠缺，欠缺權利保護要件，爰不經言
    詞辯論，逕以判決駁回之。
四、末按「訴願人在第十四條第一項所定期間向訴願管轄機關或原行政處分機關作不
    服原行政處分之表示者，視為已在法定期間內提起訴願。」為訴願法第五十七條
    前段所明定。所謂「不服之表示」，其以任何方式表示不服者均可。本件原告於
    收受被告八十九年九月五日八九竹鎮建字第一三九五一號處分後，曾於同年十月
    七日寄發存證信函予新竹縣政府，其旨略以：「．．．竹東鎮公所八十九年九月
    五日八九竹鎮建字第一三九五一函並未做適法之處分，請　貴府確保人民權益」
    等語，足認係聲明不服之表示，應視同提起訴願，新竹縣政府應依訴願法第六十
    一條第二項規定，將其訴願移送於原行政處分機關即內政部處理，以維護原告合
    法之救濟權利，併此敘明。
五、據上論結，本件原告之訴為顯無理由，爰依行政訴訟法第一百零七條第三項、第
    九十八條第三項，判決如主文。
中　　華　　民　　國　　九十一    年　   　五　    　月　  　三十一     日
                 臺 北 高 等 行 政 法 院   第 五 庭
                                審 判 長 法  官　葉百修
                                         法  官  劉介中
                                         法  官  黃清光
右為正本係照原本作成。
如不服本判決，應於送達後二十日內，向本院提出上訴狀並表明上訴理由，如於本判
決宣示後送達前提起上訴者，應於判決送達後二十日內補提上訴理由書（須按他造人
數附繕本）。
中　　華　　民　　國　　九十一    年　   　五　    　月　  　三十一     日
            　　　　　　　　　   　      書記官   楊子鋒
